臺灣高等法院民事裁定
109年度抗字第1104號
抗  告  人  鄭燦鋒  


上列抗告人因與李振源即李連春間聲明異議事件，對於中華民國
109年4月30日臺灣基隆地方法院108年度事聲字第42號所為裁定
提起抗告，本院裁定如下： 
    主  文
抗告駁回。
抗告費用由抗告人負擔。
    理  由
一、本件抗告人持債權憑證向臺灣新北地方法院（下稱新北地院
    ）民事執行處聲請強制執行相對人之財產（案列108年度司
    執字第64637號），經該院民事執行處囑託原法院民事執行
    處（下稱執行法院）對相對人與他人公同共有之新北市○○區
    ○○段○○○○段00000地號土地（下稱系爭土地）為強制執行（
    案列108年度司執助字第465強制執行事件）。執行法院以抗
    告人於強制執行程序中應為一定必要之行為，無正當理由而
    不為，且經執行法院再定期命為該行為，無正當理由而仍不
    為，致強制執行程序不能進行，故依強制執行法第28條之1
    第1項第1款規定駁回抗告人強制執行之聲請，抗告人不服，
    提出異議，經原法院以原裁定駁回其異議，抗告人不服，提
    起本件抗告。
二、抗告意旨略以：伊得請求強制執行相對人公同共有之權利，
　　且債務人公同共有之權利可估算出潛在之應有部分，自不以
    辦妥分割登記完畢為限，執行法院得依或類推適用以換價命
    令程序為執行。原裁定以公同共有之權利經查封後，若未經
    分割，逕以特別換價程序逕行拍賣，即屬無效，違反不動產
    辦理強執行聯繫辦法第10條後段規定、司法院院字第1054㈡
    號解釋及最高法院97年度台抗字第355號裁定意旨，洵有違
    誤。爰依法聲明異議，求予廢棄原裁定。
三、按公同共有物未分割前，公同共有人中一人之債權人，雖不
    得對於公同共有物聲請強制執行，然對於該公同共有人公同
    共有之權利，則得請求執行。而民法第827條第1項基於公同
    關係而共有一物者，依同條第2項之規定，各公同共有人之
    權利，及於公同共有物之全部，故各該共有人並無應有部分
    存在，且公同共有人之應有部分係屬潛在者，與分別共有人
    之應有部分為顯在者不同，故公同共有之權利性質，尚不得
    依強制執行法第115條第3項規定，以特別換價命令程序逕行
    拍賣，亦不得逕以公同共有關係中「潛在之應有部分」為標
    的，而進行拍賣程序。倘進行拍賣，係以不能之給付為契約
    標的，依民法第246條第1項前段規定，其契約自屬無效。是
    公同共有之權利應俟辦妥分割消滅公同共有關係後，始得對
    債務人所分得部分進行拍賣。若債務人有怠於辦理分割消滅
    公同共有關係之情形，尚非不得由債權人代位提起分割不動
    產訴訟，待分割完畢，始為拍賣，要無損於債權人之權益，
    且與司法院院字第1054號解釋意旨尚無扞格。次按債權人於
    執行程序中應為一定必要之行為，無正當理由而不為，經執
    行法院再定期限命為該行為，無正當理由逾期仍不為者，致
    強制執行程序不能進行時，執行法院得以裁定駁回其強制執
    行之聲請，並於裁定確定後，撤銷已為之執行處分，強制執
    行法第28條之1第1款定有明文。
四、查，系爭不動產乃相對人與李柏成公同共有，此有新北市汐
    止地政事務所108年8月5日新北汐地資字第1085399918號函
    暨該函檢附之系爭不動產第一類謄本、新北市地籍異動索引
    、土地登記申請書、新北市三重地政事務所108年8月7日新
    北重地籍字第1085444660號函暨該函檢附之土地登記申請書
    、繼承系統表、戶籍謄本在卷足稽（見原法院司執助卷第81
    -115、265-274頁）。揆諸前開說明，執行法院應先命債權
    人補正消滅公同共有關係之資料或命債權人代位提起分割不
    動產訴訟，俟公同共有關係消滅後，再對債務人所分得部分
    執行。查，執行法院於108年7月3日及同年8月29日發函通知
    抗告人於文到7日內陳報相對人與其他公同共有人已就系爭
    不動產辦妥分割完畢文件或抗告人代位相對人提起系爭不動
    產分割訴訟之證明文件，該函於108年7月4日、108年9月2日
    送達抗告人，有執行法院函、送達證書在卷足參（見前揭卷
    第37-39、317-319頁），抗告人未依執行法院所請，於期限
    內為補正，致系爭執行程序不能進行，此非僅駁回其換價聲
    請即已足，更無原裁定所持法律見解與不動產辦理強執行聯
    繫辦法第10條後段規定、司法院院字第1054號解釋及最高法
    院97年度台抗字第355號民事裁定意旨不符之可言。抗告人
    前開主張，並不可採。
五、從而，司法事務官駁回抗告人強制執行之聲請，原裁定駁回
    抗告人之異議，於法均無不合。抗告意旨指摘原裁定不當，
    聲明廢棄，為無理由，應予駁回。
六、據上論結，本件抗告為無理由，爰裁定如主文。
中　　華　　民　　國　　110 　年　　1 　　月　　29　　日
                  民事第五庭    
                      審判長法  官  賴劍毅
                            法  官  楊雅清
                            法  官  陳君鳳
正本係照原本作成。
不得再抗告。
中　　華　　民　　國　　110 　年　　2 　　月　　1 　　日

  　　　　　　　　　　　　　書記官  林桂玉